臺灣花蓮地方法院民事判決
?
　　原　　　告　己○○○
　　　　　　　　辛○○
　　　　　　　　戊○○
　　　　　　　　丁○○
　　　　　　　　甲○○
　　　　　　　　丙○○
　　訴訟代理人　魏辰州律師
　　被　　　告　庚○○　　　住.
　　　　　　　　乙○○　　　住.
右當事人間請求分割遺產等事件，本院於民國九十四年三月二十八日辯論終結，茲判
決如左：
    主      文
一、兩造因繼承所公同共有之坐落在花蓮縣吉安鄉○○段一一二五地號、面積一八一
    點三四平方公尺所有權全部土地，准予依附表（即花蓮地政事務所土地複丈成果
    圖）所示部分分割如下：（Ａ）部分分割予己○○○、（Ｂ）部分分割予辛○○
    、（Ｃ）部分分割予戊○○、（Ｄ）部分分割予丁○○、（Ｅ）部分分割予甲○○、（Ｆ）部分分割予丙○○、（Ｇ）部分分割予庚○○、（Ｈ）部分分割予乙○○。
二、兩造因繼承所公同共有之坐落在花蓮縣吉安鄉○○段五０三號地號、面積九一一
    點二一平方公尺所有權全部土地，准分配予原告戊○○，惟原告戊○○應支付其
    餘繼承人（即原告己○○○、辛○○、丁○○、甲○○、丙○○、被告庚○○、
    乙○○）每人新台幣拾柒萬零捌佰伍拾貳元。
三、被告應協同原告就兩造之被繼承人李盛泉所有設於花蓮縣吉安鄉農會帳號000
    0000－00－00000－0－0000號帳戶，辦理繼承結清帳目，並按
    兩造人數（八人）每人各八分之一之比例分配之。
四、訴訟費用由被告負擔。
    事      實
甲、原告方面：
  一、聲明：
    (一)兩造所共有坐落於花蓮縣吉安鄉○○段地號一一二五號及坐落花蓮縣吉安鄉○○段地號五０三號等二筆土地，請准依卷附附表所示方法分割。
    (二)兩造所共有設於花蓮縣吉安鄉農會存本取息存款新台幣伍拾萬元，請准予由原
      告及被告八人平均分配之。
    (三)訴訟費用由被告負擔。
  二、陳述：
    (一)緣被繼承人李盛泉於民國（下同）九十二年一月二十二日死亡，身後遺有花蓮
      縣吉安鄉○○段地號一一二五號及花蓮縣吉安鄉○○段地號五０三號等二筆土
      地，及設於花蓮縣吉安鄉農會帳號0000000－00－00000－0－
      0000號存本取息儲蓄存款新台幣（下同）五十萬元，原告等六人多次向被
      告等二人請求辦理分割及分配，均不得要領，情非得已，僅得以訴請求。
    (二)按遺產繼承人，除配偶外，依左列順序定之：一、直系血親卑親屬。又同一順
      序之繼承人有數人時，按人數平均繼承，民法第一千一百三十八條第一款、第
      一千一百四十一條前段定有明文。查本件原告己○○○為被繼承人李盛泉之配
      偶，原告辛○○、戊○○、丁○○、甲○○、丙○○及被告庚○○、乙○○等
      七人均為李盛泉之直系血親卑親屬，被繼承人李盛泉所遺留上開遺產為渠等所
      公同共有，應繼分各為八分之一。再按繼承人得隨時請求分割遺產，民法第一
      千一百六十四條前段亦定有明文。故原告等自得按其應繼分訴請分割遺產。
  三、證據：
      提出財政部台灣省北區國稅局遺產免稅證明書影本一份、土地登記謄本二份、
      繼承系統表一份、戶籍謄本八份、吉安鄉農會存款明細資料一份為證。
乙、被告方面：
    被告經合法通知，均無正當理由未於言詞辯論期日到場，亦未提出書狀作何聲明
    或陳述。
丙、本院依職權前往系爭遺產土地所在地勘驗，並做成勘驗筆錄。另請花蓮地政事務
    所堪測系爭遺產土地並做成複丈成果圖。
    理　　由
一、被告均經合法通知，未於言詞辯論期日到場，均核無民事訴訟法第三百八十六條
    所列各款情形，爰依原告之聲請，由其一造辯論而為判決。
二、按繼承人有數人時，在分割遺產前，各繼承人對於遺產全部為公同共有；繼承人
    得隨時請求分割遺產，但法律另有規定或契約另有訂定者，不在此限，民法第一
    千一百五十一條、第一千一百六十四條分別定有明文。次按共有物分割之方法不
    能協議決定者，法院得因各共有人之聲請命為以原物分配於各共有人或變價共有
    物，以價金分配於各共有人，民法第八百二十四條第二項亦定有明文。又公同共
    有物分割之方法，除法律另有規定外，應依關於共有物分割之規定，此觀同法第
    八百三十條第二項規定自明。系爭遺產既未有遺囑禁止分割，復無不能分割之情
    形，亦無不分割之約定，兩造就系爭遺產既不能協議分割，則原告請求裁判分割
    系爭遺產，即無不合，合先敘明。
三、原告起訴主張被繼承人李盛泉於九十二年一月二十二日死亡，遺有坐落於花蓮縣
    吉安鄉○○段地號一一二五號及花蓮縣吉安鄉○○段地號五０三號等二筆土地，
    及設於花蓮縣吉安鄉農會帳號0000000－00－00000－0－000
    0號存本取息儲蓄存款五十萬元等，原告己○○○為被繼承人李盛泉之配偶，原
    告辛○○、戊○○、丁○○、甲○○、丙○○及被告庚○○、乙○○等七人均為
    李盛泉之直系血親卑親屬等情，業據原告提出財政部台灣省北區國稅局遺產免稅
    證明書影本一份、土地登記謄本二份、繼承系統表一份、戶籍謄本八份、吉安鄉
    農會存款明細資料一份為證，堪信為真實，故兩造均為被繼承人李盛泉之遺產繼
    承人，而兩造就系爭遺產既有不能協議分割之情事，即應由本院依法予以裁判分
    割。經查：
（一）、被繼承人李盛泉所有坐落於花蓮縣吉安鄉○○段地號一一二五號土地，經本
        院於九十三年六月十六日前往現場履堪結果，與原告辛○○、戊○○、被告
        庚○○等人現住處相鄰，經原告戊○○請求希望能依照兩造現住處相鄰位置
        請求地政機關分割，本院准其所請並委請花蓮地政事務所相關人員就系爭土
        地平均分配八份，製成土地複丈成果圖一份在卷可稽，爰依法判決如主文第
        一項所示。
（二）、又被繼承人李盛泉所有坐落於花蓮縣吉安鄉○○段地號五０三號土地，經本
        院於上揭期日前往勘驗結果，上述土地目前全部由原告戊○○在其上種植花
        生等農作物，而系爭土地僅有一面與道路相鄰，且與道路相鄰面之長度僅約
        二十一公尺，另長度約為四十餘公尺，此有本院勘驗筆錄一份在卷可稽，本
        院斟酌若將上述土地均分八份分配與兩造，兩造每人所取得之土地零碎，顯
        難達農用之經濟效益，因認系爭土地以由目前實際耕作人即原告戊○○獨自
        承受，再由原告戊○○將所承受全部土地之利益，計算土地價格，平均為八
        份，再補償與其他繼承人者，對兩造顯具有較大之經濟利益。而經本院囑託
        花蓮地政事務所就系爭土地鑑價結果，該土地每平方公尺之鑑定價格為一千
        五百元，此有花蓮地政事務所函文一件在卷可稽，另該筆土地面積為九一一
        點二一平方公尺，總計土地鑑定價格為0000000元，再平均除以八份
        ，每份價格為一七０八五二元（小數點以下四捨五入），是原告戊○○自應
        支付其餘繼承人每人一七０八五二元，始為公允，爰依法判決如主文第二項
        所示。
（三）、除系爭土地外，李盛泉尚遺有設於花蓮縣吉安鄉農會帳號0000000－
        00－00000－0－0000號存本取息儲蓄存款五十萬元，此亦為李
        盛泉之遺產，故兩造均有繼承之權，爰依兩造人數判決如主文第三項所示。
據上論結，原告之訴為有理由，依民事訴訟法第三百八十五條第一項前段、第八十五
條第一項前段，判決如主文。
中　　　華　　　民　　　國　　九十四　　年　　　四　　　月　　 十八 　　日
                              臺灣花蓮地方法院家事法庭
                                  法　　官　林  國  泰
右正本證明與原本無異。
如對本判決不服，應於送達後二十日內，向本院提出上訴狀（應抄附繕本）。
　　　　　　　　　　　　　　　　　法院書記官
中　　　華　　　民　　　國　　九十四　　年　　　四　　　月　　二十一　　日
